臺灣高等法院臺南分院民事裁定　九十一年度聲再字第六號　Ｊ
　　　再審　原告　甲　○　○
　　　再審　被告　可口企業股份有限公司
　　　法定代理人　乙　○　○
右當事人間因聲請確定訴訟費用額事件，聲請人對於中華民國九十一年五月二十四日
本院確定裁定（九十年度聲再字第六號－原審台灣台南地方法院八十二年度聲字第三
九四號），聲請再審，本院裁定如左：
      主　　　文
再審之聲請駁回。
聲請程序費用由再審聲請人負擔。
      理      由
一、本件聲請意旨略以：按原裁定（指本院九十一年度聲再字第四號）第四項既已表
    明「裁定已經確定‧‧‧得準用本編規定，聲請再審」法文既以規定準用再審，
    又何能準用聲請，且翻遍六法全書，均找不出「準用」或「適用」聲請規定，此
    在聲請再審人先前多次聲請再審狀均已提出，故原裁定應適用民事訴訟費用法第
    十九條「民事再審之訴，按起訴法院之審級，依第二條、第十六條及前條規定徵
    收裁判費」鈞院竟憑主觀見解，誤適用該法第第二十一條，自屬適用法規顯有錯
    誤。又原裁定第三項「但審查其再審訴狀理由，實為指摘原確定裁定或前次之再
    審裁判如何違法，而對該聲明不服之再審裁定，則毫未指明有如何法定再審理由
    」但據查對鈞院九十年度聲再字第六號之聲請再審狀明白表示「此項法院依職權
    以確定所積欠各法院及國庫之裁判費者，既非本於當事人之聲請，事關國庫公益
    ，依民事訴訟法第一百九十七條但書規定，不論訴訟進行至何程度，當事人兩造
    均可責問法院違背本條規定，不適用辯論主義，法院訴訟程序之瑕疵，不因當事
    人拋棄責問權而補正，而事關國庫公益，亦不許法院拋棄依職權而追繳之裁判費
    ，此項公法上之義務，亦不許有如民法上私人權益得以自行拋棄，況且裁判費應
    上繳國庫，法院僅係代收裁判費，裁判費既不得拋棄，理應追繳入庫。而民事訴
    訟法第八十九條第一項「法院書記官、執達員、法定代理人或訴訟代理人，因故
    意或重大過失，致生無益之訴訟費用者，法院得依聲請，或依職權，以裁定命該
    官員或代理人負擔」及憲法第七條中華民國人民在法律上一律平等本旨，自不能
    將法官之故意或重大過失排除在外，故該法條應解釋為「法院（指為裁判法官）
    、書記官」，逗點係被省略，蓋民事訴訟法第八十九條係含有懲儆之性質，旨在
    促法院法官、書記官等忠於職務之執行，若法官及書記官苟有故意或重大過失，
    致生無益之訴訟費用，殊無仍命當事人負擔之理，況且命補正裁判費，係審判長
    不可或缺之職權，而法院繳費處既仍收取裁判費，顯然與審判事務不因有關連，
    法院繳費處係獨立收費，法院始得對當事人間法律爭執進而審判，審判長命補正
    裁判費性質與法院繳費處職員工作性質在本質上並無不同，若法官有重大過失或
    故意，而不與書記官同樣受法律懲儆，顯然違背憲法第七條一律平等意旨，賦予
    法官非審判事務之特權，違背法治基本原理。又依民事訴訟法第一百十四條規定
    「因訴訟救助暫免之審判費用，得向負擔訴訟費用之他造徵收之」立法精神，援
    用逕向他造徵收審判費用之裁定，此項裁定係依強制執行法第四條第一項第二款
    及民事訴訟法第八十九條規定，應向鈞院前述下達裁定之各庭各法官更為下達裁
    定，不因法官優遇、退休或仍為多次裁定受影響，應依裁定次數累積計算，該裁
    定並為執行名義，此為保障國家利益，減少國庫損失，並增進裁判品質，及簡化
    程序，督促法官忠於職務，當然得依上開法條及說明執行之。按責任最大，係肇
    因於權力最大，有司法院正副院長及大法官提名權，但審判權力僅在於參與該案
    裁判之諸法官，與總統完全無干，司法尊嚴掃地，係因審判事務所引發，且　鈞
    院三人合意庭，無論在法律上、制度上及條理上，均不能駁回最高法院多次五人
    合議庭裁判，縱有少數有膽識法官，也不願依法廢棄多次數甚夥之法院同仁所下
    達裁定，因此積非成是，法官無能自治，焉能治人？徒然成為ＡＩＴ台北辦事處
    長包道格及華府助理國務卿笑柄，此即美國國務院公文中「台灣司法腐敗的指控
    ，時有所聞」，但陳總統仍然不能介入，因法官必須自治，但陳總統一星期內造
    訪台南幫兩次，且至高清愿家中餐敘，但高卻指派副手出面接待，總統府雖然保
    密，但恐是高故意提高身分，席間不但對貪污可口企業公司公款，不以為恥，反
    以企業界為名，要求陳統支持統一之弄井愛文山休閒渡假村（是否高爾夫球場？
    ）不受環保約束過關，高使法院尊嚴掃地，卻又出版高清愿傳稱「高個人清高，
    正如天地無私」，自比天地，矮化最高元首，元首受高如此接待，是為解決法院
    尊嚴掃地難題，原裁定又何能引用再審聲請人「總統責任最大」，而不提法官無
    能自治，不能依法裁判。前聲請再審狀既已表明「依民訴第五○一條第三款規定
    ，法院必須準用民訴第二二六條第一項第二款規定，製作裁定書，因法定代理權
    ，係法院依職權應自行調查事項，事關公益，依民訴第一九七條第二項但書規定
    ，非當事人所得拋棄，不論訴訟進行至如何程序，法院之違法行為，均不因當事
    人拋棄而得以補正」，故原裁定一反十數年來多次裁定所持理由，而為法定代理
    人乙○○之記載，顯係準用再審規定，既係準用再審規定，自須適用民事訴訟費
    用法第十九條，依法徵收裁判費。總之，吳修齊、高清愿，在前黑金氾濫執政時
    間，黨政掛勾，廣納全民資源，加速企業獲利，並從中牟取個人貪污私利，不但
    賤踏司法，司法尊嚴掃地，又一手遮天，自比天地，如天地無私，矮化國家元首
    ，跋　已極，較之羅馬帝國之凱撤更有過之，但重現於二十一世紀，實在荒唐，
    在美國國務院腦中，強退裁判費與二戰前德國獨裁政體所為，全體國家不法行為
    ，而非個人或群體行為鈞院九十年度聲再字第六號裁定，顯有民事訴訟法第四百
    九十六條第一項第一款適用法規顯有錯誤之再審理由；為此，依民事訴訟法第五
    百零七條準用同法第四百九十六條第一項第一款規定聲請再審，求為廢棄鈞院九
    十一年度聲再字第四號、九十年度聲再字第六號、再抗字第三號、八十九年度再
    字第七號、八十八年度再字第二四號、八十七年度再字第四二號、第三四號、第
    二五號、第一號、八十六年度再字第五七號、第五０號、第三二號、第十四號、
    第六號、八十五年度再字第六一號、第二０號、第十二號、八十四年度再字第三
    二號、第十六號、八十三年度再字第三二號、八十二年度抗字第三九０號及台灣
    台南地方法院八十二年度聲字第三九四號裁定，並依職權命補繳所積欠各法院之
    裁判費等語。
二、查本件聲請人係對本院九十一年度聲再字第四號確定裁定聲請再審，雖其一併請
    求廢棄先前歷次各裁定，惟該請求係以其對本院九十一年度聲再字第四號確定裁
    定聲請再審有理由為前提，是本件自應先就本院九十一年度聲再字第四號裁定有
    無再審事由為審酌，合先敘明。
三、按對於確定裁定聲請再審，依民事訴訟法第五百零七條準用同法第五百零一條第
    一項第四款之規定，必須表明再審理由，所謂表明再審理由，必須指明確定裁定
    有如何合於法定再審事由之具體情事始為相當，倘僅泛言有何條款之再審事由，
    無具體情事者，仍難謂已合法表明再審事由（最高法院六十四年台聲字第七六號
    判例參照）。至於當事人聲請再審，雖聲明對某件裁定為再審，但審查其再審訴
    狀理由，實為指摘原確定裁定或前次之再審裁判如何違法，而對該聲明不服之再
    審裁定，則毫未指明有如何法定再審理由，此種情形，可認為未合法表明再審理
    由，逕以其再審之聲請為不合法駁回之（最高法院六十九年度第三次民事庭會議
    決定(一)可資參照）；本件聲請人聲請再審主張之事由，與本院九十一年度聲再字
    第四號聲請再審之理由大同小異（僅在陳述陳總統及高清愿等與本件無關之事實
    陳述部分略有差異），有本院依職權調取之本院九十一年度聲再字第四號確定訴
    訟費用額案卷足按，並有該裁定書附卷可稽，經細譯其主張之再審理由，核係指
    摘本院九十年聲再字第六號、九十年度再抗字第三號裁定確定前之前次再審裁判
    如何違法，而對該聲明不服之本院九十一年度聲再字第四號確定再審裁定，同係
    援引民事訴訟法第八十九條第一項、第一百十四條第一項及憲法第七條之規定，
    亦均僅泛言指稱有民事訴訟法第四百九十六條第一項第一款所定適用法規顯有錯
    誤，並未指明本院該確定裁定有如何合於法定再審事由之具體情事，揆諸前開說
    明，已難認為已合法表明再審理由；至聲請人以主觀之見解解釋民事訴訟法第八
    十九條第一項規定之文義，既與現行法規定之文義不符，顯乏依據，則其雖又援
    引憲法第七條及民事訴訟法第一百十四條第一項之規定而為主張，亦不能認其已
    對本院九十一年度聲再字第四號確定再審裁定表明合法之再審理由。則其為再審
    之聲請，自非合法，應予駁回。
四、又民事訴訟法第五百零七條既規定：裁定已經確定，而有第四百九十六條第一項
    或第四百九十七條之情形者，得準用本編之規定，「聲請」再審。顯與對確定判
    決聲明不服之「提起再審之訴」不同；則【民事訴訟費用法】第十九條關於：「
    民事再審之訴，按起訴法院之審級，依第二條、第十六條及前條規定徵收裁判費
    。」之規定，於對確定裁定「聲請再審」之情形，自無適用之餘地，而關於民事
    之「聲請」，如何徵收裁判費，則規定於【民事訴訟費用法】第二十一條，依該
    條規定，民事聲請除(一)聲請參加訴訟或駁回參加；(二)聲請公示送達；(三)聲請回復
    原狀；(四)聲請證據保全；(五)聲請發支付命令；(六)聲請假扣押、假處分或撤銷假扣
    押、假處分；及(七)聲請公示催告或除權判決外，不徵裁判費用；對於確定裁定「
    聲請」再審，既非民事訴訟費用法第二十一條規定應徵收裁判費用之聲請，自難
    徵收裁判費〔司法院（）廳民三字第三０號函參照〕而民事訴訟法法條中除指
    明另準用他法，否則所準用者俱為規定之本法，自難任意解釋將之擴張於準用他
    法，且民事訴訟法第五百零七條已定明「準用本編之規定」，已限制準用之範圍
    ，至於民事訴訟費用法係規定民事訴訟應徵收之費用及額度，與民事訴訟法究係
    不同之法律，自難比附援引。再審聲請人未能究明民事訴訟費用法第二十一條規
    定之本旨，徒執己意而引與應否繳納民事「聲請裁判費」無關之前揭法律規定，
    而謂聲請再審既有準用再審之稱，須依再審程序徵收裁判費，一再對本院確定裁
    定聲請再審，並聲請依職權命補繳所積欠各法院之裁判費云云，顯有誤會。又裁
    定制做之格式，法無明文必須將相對人記載於當事人欄，如將之記載於當事人欄
    係顯示慎重，而代理權之有無，乃法院應依職權調查之事實，亦如應繳裁判費與
    否，亦係法院應依職權調查之事實，而就確定之裁定，依民事訴訟費用法之規定
    ，不徵收裁判費，並不違反現行有關裁定製作格式之規定、司法院現尚有效及大
    法官會議之解釋、或最高法院現尚有效之判例，亦無不適用法規之情形，再審聲
    請人任意曲解法令，指摘上揭確定之民事裁定，有適用法規顯有錯誤之情形，是
    有誤解，附此敘明。
五、據上論結，本件再審之聲請為不合法，依民事訴訟法第五百零七條、第五百零二
    條第一項、第九十五條、第七十八條，裁定如主文。
中　　　華　　　民　　　國　　九十一　　年　　　十　　　月　　三十一　　日
　　　　　　　　　　　　　　　　　　臺灣高等法院臺南分院民事第四庭
~B1審判長法官　徐　　財　　福
~B2　　　法官　曾　　平　　杉
~B3　　　法官　袁　　靜　　文
右為正本係照原本作成。
不得抗告
中　　　華　　　民　　　國　　九十一　　年　　　十一　　月　　　一　　　日
~B法院書記官　黃　　文　　生
